【裁判字號】    96,訴,5262
【裁判日期】    970212
【裁判案由】    侵權行為損害賠償
【裁判全文】
臺灣臺北地方法院民事判決              96年度訴字第5262號
    原      告  甲○○
                            樓.
    訴訟代理人  李耀馨律師
    被      告  東社市場自治委員會
    法定代理人  乙○○
    訴訟代理人  吳宜財律師
    複代理人    丙○○
上列當事人間侵權行為損害賠償事件，本院於民國97年1月29日
言詞辯論終結，判決如下：
    主      文
原告之訴駁回。
訴訟費用由原告負擔。
    事實及理由
一、原告主張：原告甲○○於民國94年3月11日經過台北市○○
    ○路○段36巷6弄至8弄東社市場門口側之斜坡道（下稱系爭
    斜坡道），因系爭斜坡道表面過於光滑，適逢雨天更顯危險
    ，然未設置任何警告標示或防護措施，伊經過滑倒，導致右
    側脛腓骨骨折，因而於94年3月12日至同年3月24日需住院治
    療，其後6個月間行走需依靠柺杖，無法從事原有工作，至
    今尚未完全復原，仍受有勞動能力減損之損害，且復原時期
    內心深受煎熬，身心痛苦，伊因此事故共支出醫療費用新台
    幣（下同）61,598元、柺杖費用700元，並受有薪資損害
    221,904元及非財產上損害300,000元。爰依侵權行為法則，
    提起本訴等情。並於本院聲明：被告應給付原告584,202元
    ，及自起訴狀繕本送達被告翌日起至清償日止，按年息5%計
    算之利息。
二、被告則以：伊所屬成員為東社市場攤商，為管理市場內安全
    衛生而自發性組成，無獨立財產，亦無委員會之組織及委員
    ，不具備當事人能力；系爭斜坡道非由伊設置完成，亦不屬
    伊管領範圍，管理機關為台北市政府建築管理處，原告向伊
    請求顯無理由等語，資為抗辯。並於本院聲明：原告之訴駁
    回。
三、查，原告因於台北市東社市○○○○○道跌倒，因而受有右
    側脛腓骨骨折之傷害一情，此為兩造所不爭，並有國軍松山
    總醫院附設民眾診療服務處診斷證明書在卷可稽（見本院卷
    第9頁）。茲本件應審究者為（一）被告有無當事人能力？
    （二）原告主張致其受傷之斜坡道是否為被告所管理？
（一）按非法人之團體，設有代表人或管理人者，有當事人能力
      。民事訴訟法第40條第3項定有明文。又所謂非法人之團
      體設有代表人或管理人者，必須有一定之名稱及事務所或
      營業所，並有一定之目的及獨立之財產者，始足以當之。
      最高法院64年台上字第2461號判例可參。查，被告台北市
      松山區東社市場既為台北市政府核准之私有傳統市場，則
      私有市場所有人及攤商應共同組成管理委員會，辦理市場
      相關業務，處理市場公共秩序、環境衛生、場設備之維護
      及攤舖商服務、管理員工之解聘僱與政府機關交辦事項，
      且所需業務經費，需由攤舖商大會決定分擔之，有台北市
      私有零售市場管理作業要點、台北市零售市場管理規則附
      卷可佐（見本院卷第78至84頁）。被告對其由市場攤商組
      成自治委員會，管理市場安全衛生等情，並不爭執（見本
      院卷第62頁），足認被告既有特定名稱、目的、事務所，
      並有攤商所提出分攤經費而成立之財產，原告主張被告應
      有當事人能力，尚屬有據。而被告之法定代理人於訴訟中
      變更為「乙○○」，並依法向本院為承受訴訟之聲明，此
      有卷附承受訴訟聲明狀、（見本院卷第61頁），核與民事
      訴訟法第170條、第175條規定相符，應予准許。
（二）另系爭斜坡道之設置管理者一事，「本市○○○路○段36
      巷6號查係寬6公尺計畫道路，案址東社市○○道口前私設
      之水泥階梯坡道，係因該通道與計畫道路人行道高低落差
      約50公分，經訪詢當地住戶表示該坡道應係民國60年間該
      建物新建完工時由建商施設完成。另該坡道施設位置係於
      道路用地外之無遮簷退縮騎樓地範圍內（產權屬私人所有
      ）管理機關為本府建築管理處。」等情，業經台北市政府
      工務局新建工程處96年6月21日北市工新養字第096311633
      00號書函說明在案（見本院卷第64頁），參以上開台北市
      私有零售市場管理作業要點第4條規定，市場管理委員會
      係處理市場公共秩序、環境衛生、市場場設備之維護及攤
      舖商服務、管理員工之解聘僱與政府機關交辦事項，難認
      被告與系爭斜坡道之設置管理有何干係，遑論該市場建築
      所在地尚有其他住戶一事，亦為原告所不爭（見本院卷第
      76頁），該斜坡道自非當然即為被告所有及管理，原告以
      該坡道與市場建築本身連結，被告攤商必有使用而認屬被
      告管理並為市場設備之一部，要屬無憑。至斜坡道本身是
      否不法佔用及妨害通行，則為查報取締之他事，亦經台北
      市政府工務局新建工程處前開書函所敘明，無從據為推翻
      台北市政府建築管理處管理權限之憑佐。從而，原告復未
      能舉證以明被告有何設置、管理權能，系爭斜坡道未設放
      防滑及警示措施，並非被告所能置喙，原告主張被告就系
      爭斜坡道之設施因有故意過失行為不法侵害原告權利云云
      ，難認有據。
四、綜上所述，被告既非系爭斜坡道之所有權人及管理人，自無
    就原告之傷害有故意、過失不法行為，更乏因果關係可言。
    是原告本諸侵權行為法律關係，請求被告給付584,202元及
    法定遲延利息，則無理由，應予駁回。
五、本件事證已臻明確，兩造其餘攻擊或防禦方法，經本院審酌
    後，認均與本件之結論無涉，茲不予論述，併予敘明。
六、據上論結，原告之訴為無理由，依民事訴訟法第78條，判決
    如主文。
中    華    民    國    97    年    2     月    12    日
                  民事第四庭    法  官  吳定亞
以上正本係照原本作成
如對本判決上訴，須於判決送達後20日內向本院提出上訴狀
中    華    民    國    97    年    2     月    12    日
                                書記官  高秋芬


司法院資訊處製作；財團法人民間司法改革基金會備份。
